臺灣基隆地方法院民事裁定　　　　　　　99年度小上字第26號
上　訴　人　楊詩韻
被　上訴人　李文慶
上列當事人間請求返還不當得利事件，上訴人對於中華民國99年
9 月23日本院基隆簡易庭99年度基小字第1771號第一審判決提起
上訴，本院第二審合議庭裁定如下：
    主  文
上訴駁回。
第二審訴訟費用新臺幣壹仟伍佰元由上訴人負擔。
    理  由
一、按對於小額程序之第一審裁判上訴，非以其違背法令為理由
    ，不得為之；上訴狀內應記載上訴理由，表明原判決所違背
    之法令及其具體內容，或依訴訟資料可認為原判決有違背法
    令之具體事實，民事訴訟法第436條之24第2項、第436 條之
    25分別定有明文。又所謂判決有違背法令，乃指判決不適用
    法規或適用不當，為同法第468 條所明定，此亦為小額事件
    之上訴程序所準用，此觀同法第436條之32第2項規定甚明。
    又上訴狀或理由書以原判決有不適用法規或適用不當判決之
    違背法令事由為上訴理由時，應有具體之指摘，並揭示該法
    規之條項或其內容，若係成文法以外之法則，應揭示該法則
    之旨趣，倘為司法院解釋或最高法院之判例，則應揭示該判
    解之字號或其內容；倘上訴狀或理由書如未依上述方法表明
    ，或其所表明者與上開法條規定不合時，即難認為已合法表
    明上訴理由，並對第一審判決之違背法令有具體之指摘，其
    上訴自非合法，最高法院67年台上字第2876號、70年台上字
    第2027號、71年台上字第314 號判例均著有明文。又當事人
    對於小額程序第一審判決提起上訴時，如未依上述方法表明
    ，或其所表明者與上開法條規定不相合時，即難認為已合法
    表明上訴理由，其上訴自非合法，第二審法院應依民事訴訟
    法第436條之32第2項準用第444條第1項前段之規定，以裁定
    駁回之。又上訴狀內未合法表明上訴理由者，上訴人應於提
    起上訴狀後20日內，提出理由書於原第二審法院，未提出者
    ，毋庸命其補正，由原第二審法院以裁定駁回之，同法第47
    1條第1項有明文規定，上開規定於小額事件之上訴程序準用
    之，同法第436條之32第2項亦有明定。
二、上訴人起訴主張：上訴人前自訴外人楊文珊受贈不動產（下
    稱系爭不動產）一筆，因訴外人聖得福建設開發股份有限公
    司（以下簡稱聖得福公司）有意洽購系爭不動產，因上訴人
    無資力繳交相關稅金及代辦費用，遂將受贈之土地出售予聖
    得福公司，並由上訴人之父楊緯倫以自己名義向訴外人聖得
    福公司借款新臺幣（下同）29萬元，用以墊付辦理訴外人楊
    火土之繼承登記、抵押權設定登記、楊緯綸贈與土地給上訴
    人之贈與登記及楊文珊贈與土地給上訴人之贈與登記費用，
    並以上訴人對聖得福公司之土地價金債權與之相抵，待完稅
    並結清相關費用後之剩餘款項再給付給上訴人，故聖得福公
    司先行交付上開費用予被上訴人。嗣被上訴人於辦理上訴人
    受贈上開楊文珊之不動產過程中表示，若由上訴人親自至地
    政機關辦理該件贈與登記程序，被上訴人將不收取任何費用
    ，故上訴人便委由父親楊緯綸代理上訴人出面辦理所有贈與
    登記相關程序，然被上訴人卻仍向聖得福公司請求系爭贈與
    登記之費用，並未扣除其原先承諾上訴人自行辦理不收費用
    之3萬元部分（包含代辦費24,000元、房屋稅籍移轉費3,000
    元、贈與稅申報費 3,000元，以下稱系爭費用），被上訴人
    既未親自辦理贈與登記之所有相關程序，理應不得收取任何
    費用，卻仍向聖得福公司公司請款，被上訴人受有利益無法
    律上原因，為此依民法第179條規定，請求被上訴人返還3萬
    元，及自起訴狀繕本送達翌日起至清償日止，按週年5%計算
    之利息等語。原審判決以上訴人主張被上訴人受有不當得利
    3 萬元，係以楊緯綸與聖得福公司間成立上開29萬元之消費
    借貸契約，而由聖得福公司依據該借貸契約交付予被上訴人
    3 萬元。因此如被上訴人構成不當得利，受損害之人乃為與
    聖得福公司成立借貸契約之楊緯綸而非上訴人，即依據上訴
    人主張之法律關係，被上訴人受領 3萬元為楊緯綸所交付，
    雖非直接由楊緯綸所交付，然聖得福公司係依據其與楊緯綸
    間借貸契約所為之交付，因此被上訴人如因受領 3萬元成立
    不當得利，受損害之人為楊緯綸，並非上訴人。至於上訴人
    將其對聖得福公司之部分價金債權讓與楊緯綸，由楊緯綸以
    該債權與其應清償聖得福公司之借貸債務抵銷，係上訴人與
    楊緯綸另外成立債權讓與法律關係所致，不能認為上訴人曾
    經直接支付被上訴人3萬元，而判決駁回上訴人之請求。
三、上訴人對原審判決聲明不服，上訴聲明求為：(一)原判決廢棄
    ；(二)被上訴人應給付上訴人 3萬元及自起訴狀繕本送達翌日
    起至清償日止，按週年5%計算之利息。其理由略以：
  (一)被上訴人受領 3萬元並非基於楊緯綸與聖得福公司（此應指
    聖得福公司法定代理人洪正雄）間之借貸契約，受損害人亦
    非所謂「借貸契約之相對人楊緯綸」，被上訴人收受 3萬元
    係上訴人與洪正雄（即聖得福公司）約定土地移轉時所需之
    代書代辦費可直接從土地買賣價金內扣除，被上訴人亦係主
    張有處理系爭土地之移轉業務而向洪正雄請款，原審認定被
    上訴人取得款項源於楊緯綸與建商間之借貸關係，容有重大
    誤會。
  (二)另上訴人所受之損害，並非原審所認定之「部分價金債權讓
    與予楊緯綸」，而是洪正雄因被上訴人之請款，直接從買賣
    價金內扣除代書費，致上訴人短收買賣價金 3萬元，原審認
    上訴人未曾直接給付3萬元予被上訴人，亦非事實。
四、經核上訴人所提之前揭上訴理由，僅指摘原審取捨證據、認
    定事實之職權行使為不當，並未具體指出原判決有如何違背
    法令情事，更未指明第一審判決所違反之法令條項及其具體
    內容，以及依訴訟資料可認原判決違背法令之具體事實，參
    諸首開說明，自不得謂已合法表明上訴理由。上訴人復未於
    提起上訴後20日內補正合法之上訴理由書，本件上訴為不合
    法，並毋庸命其補正，應予駁回。
五、末按小額事件第一審法院為訴訟費用之裁判時，應確定其費
    用額，此項規定並為小額事件之上訴程序所準用，民事訴訟
    法第436條之19第1項、第436條之32第1項分別定有明文，爰
    確定本件訴訟費用額如主文第2項所示。
六、依民事訴訟法第436條之32第1項、第2項、第444條第 1項前
    段、第471條第1項、第436條之19第1項、第95條、第78條，
    裁定如主文。
中    華    民    國   100    年    2     月    16    日
                  民事庭審判長法  官  蔡聰明
                              法  官  徐世禎
                              法  官  陳湘琳
以上正本係照原本作成。
本件裁定不得抗告。
中    華    民    國   100    年    2     月    16    日
                              書記官  洪佳如